【裁判字號】    96,訴,2954
【裁判日期】    970130
【裁判案由】    家暴重傷害
【裁判全文】
臺灣板橋地方法院刑事判決              96年度訴字第2954號
公  訴  人  臺灣板橋地方法院檢察署檢察官
被      告  甲○○
選任辯護人  林嫦芬律師
上列被告因家暴重傷害案件，經檢察官提起公訴（96年度偵字第
14011號），本院判決如下：
    主  文
甲○○使人受重傷，處有期徒刑捌年。如附表所示之物沒收。
    事  實
一、甲○○與乙○○為夫妻關係，雙方因懷疑對方外遇及家中經
    濟問題，時起口角，嗣於民國九十六年五月八日上午十一時
    許，甲○○在臺北縣板橋市○○路○段二九九巷四號四樓住
    處客廳，因要求乙○○一同至市場做生意遭拒，竟明知硫酸
    極具化學性灼傷、腐蝕效用，持之向人潑灑臉部，足以造成
    被潑灑者顏面、身軀皮膚嚴重受創等難以治療或身體重大不
    治之化學性灼傷之重傷可能，猶基於使乙○○受重傷害之犯
    意，佯稱幫乙○○倒水，至廚房將事前購買之硫酸倒入日常
    飲水用之瓷杯內，再端該瓷杯返回客廳步至坐在沙發上之乙
    ○○面前，趁乙○○毫無防備情形下，將杯中硫酸液體朝乙
    ○○臉部潑灑後，致乙○○受有顏面、頸部、左側肢體多處
    化學性二至三度灼傷之重傷害結果，占體表面積百分之十二
    。
二、案經乙○○訴由臺北縣政府警察局海山分局報請臺灣板橋地
    方法院檢察署檢察官偵查起訴。
    理  由
壹、程序方面：
    本件認定事實所引用之卷證資料，並無證據證明係公務員違
    背法定程序所取得，且檢察官、被告及其辯護人於本院準備
    程序及審判期日時均表示同意作為證據而不予爭執，且迄至
    言詞辯論終結前亦未再聲明異議，依刑事訴訟法第一百五十
    九條之五第一項之規定，本件認定事實所引用之證據，均有
    證據能力。
貳、實體方面：
一、訊據被告甲○○固坦承於上揭時、地以瓷杯裝盛硫酸液體及
    乙○○遭硫酸潑灑致受上開傷害等情不諱，惟矢口否認有何
    重傷害犯行，辯稱：其本欲以上開硫酸自殺，不料與告訴人
    乙○○發生拉扯，而不慎將手中硫酸潑灑至告訴人身上，其
    並無使人受重傷之故意云云，辯護人則以：告訴人所受面貌
    及身體體表皮膚遭灼燒傷，僅屬外觀機能之衰減，其治療後
    所遺留之疤痕情形，未對整體容貌造成重大損傷程度，故所
    受傷害並未達刑法重傷害之程度云云。惟查：
（一）告訴人乙○○於前揭時、地，因遭硫酸潑灑導致其身體受
      有體表百分之二面積（含顏面、頸部、左側肢體多處）化
      學性二至三度灼傷之重大難治之重傷害一情，業據證人即
      告訴人迭於警、偵訊及本院審理時證稱：當天被告問我要
      不要與他一起到市場做生意，我說不要，並藉口說有事急
      著出去，被告就將我往裏推，要我給他五至十分鐘，我坐
      在客廳沙發上，被告假意拿杯水給我喝，隨後被告至廚房
      拿出一只杯子返回客廳，再次問我要不要跟他做生意，我
      仍答不要，他就朝我臉部潑灑液體，剛開始我沒有感覺，
      約十秒後，我才覺得臉發熱，我就尖叫，跑去浴室沖水等
      語綦詳，且前後陳述情節互核大致相符。此外，並有告訴
      人衣物遭硫酸腐蝕、身體體表遭硫酸灼傷、現場及硫酸、
      瓷杯照片共二十三幀、國立臺灣大學醫學院附設醫院九十
      六年五月十日、九十六年七月三日出具之診斷證明書各一
      份、告訴人病歷一份在卷足憑（見偵查卷第二十四頁至第
      三十四頁、第二十三頁、第五十六頁、第五十八頁至第八
      十頁）。
（二）告訴人全身體表百分之十二面積受有深二及三度化學性灼
      燒傷之傷害，於九十六年五月十四日接受清創及屍體皮膚
      移植手術，於九十六年五月十六日接受分層植皮手術，於
      九十六年六月七日接受清創及分層皮膚移植手術、九十六
      年六月十八日接受左眼瞼緣整型術、九十六年六月二十七
      日接受清創術、分層皮膚移植及左眼瞼緣整型術等情，除
      有國立臺灣大學醫學院附設醫院九十六年七月三日診斷證
      明書及告訴人病歷一份在卷為佐外，經本院函請該院為重
      傷害鑑定結果，並覆以：告訴人顏面、頭頸部及左手化學
      灼傷，產生疤痕肥厚攣縮，目前顏面嚴重受損，嘴唇、眼
      部周遭變形，接受多次疤痕重整植皮手術治療，左手經植
      皮治療後功能尚可，應認已達重大不治或難治之傷害等情
      ，亦有該院九十六年十一月二十日校附醫秘字第○九六○
      二一一九二七號函一份在卷可考。另告訴人於本院審理期
      日當庭揭去所戴帽子、口罩，經本院檢視，見伊顏面有大
      面積深色皺摺、疤痕並對照告訴人國民身分證上之相片後
      ，認伊顏面之眼部、嘴唇周遭均明顯變形，益見告訴人因
      遭潑灑腐蝕灼傷，因而造成臉部灼傷，雖經進行多次美容
      手術，然皮膚因攣縮嚴重，迄今疤痕依舊明顯，難以經由
      手術消除，所受傷害已達於身體，有重大且難治之程度，
      要無疑義。辯護人為被告辯護以：告訴人所受傷勢未達重
      傷程度云云，委無可採。
（三）一般家庭清洗或疏通馬桶常用市售經配方處理之清洗通劑
      ，鮮少使用具強烈腐蝕性之硫酸化學溶劑，而被告與告訴
      人家中平常係由告訴人打掃，浴室或廚房水管不通時，會
      使用「通樂」處理，只有很久之前有一次買過硫酸或鹽酸
      來疏通、案發前家中馬桶及水管並沒有阻塞情形等情，業
      據證人即告訴人、告訴人與被告之女兒陳孟偲於本院審理
      時到庭證述在卷，是被告所供稱：是因馬桶與水管不通，
      於案發前一週左右，才買上開硫酸回來要通云云，即非無
      疑。又證人即告訴人於本院審理時具結證稱：當天與被告
      僅口頭爭吵，被告很冷靜，沒有跌倒，只是一直勸我與他
      一起去做生意，並叫我坐下來，等他五至十分鐘，被告從
      廚房拿著杯子返回客廳，慢慢走向我，輕輕直接往我的臉
      潑等語明確，核與卷附上開病歷所附九十六年五月十六日
      分層植皮手術及現場照片所示，告訴人主要受灼傷部位在
      頭（含臉、頸）部，及現場硫酸潑灑痕跡集中於告訴人所
      在之沙發轉角區等情相吻合。再者，被告於歷次警、偵訊
      時均未提及其自身亦受硫酸潑及之事，於本院審理時始辯
      稱其手部亦淋到硫酸，亦未提出任何證明以實其說，相較
      於告訴人所受前開傷勢，顯與被告所辯稱：杯中硫酸於二
      人拉扯間溢灑之情有別。況被告於本院準備程序尚供稱：
      告訴人不知道杯中是硫酸，拉扯中，我沒有時間告訴她手
      上是硫酸等語，益見其所辯：告訴人係為阻止其飲用硫酸
      自殺與之拉扯云云，均屬事後推諉卸責之詞，無一足取。
      證人上揭證言應認屬實，堪予採信，告訴人所受灼傷應係
      在毫無警覺之情形下，遭人近距離潑灑硫酸液體所致。
（四）末按硫酸係對人體具有腐蝕性之化學溶劑，用以潑灑人身
      ，尤其眼睛或臉部，足以造成重傷害之結果，人人皆知其
      腐蝕性足致被害人之身體顏面有重大不治或難治之傷害（
      最高法院七十七年度台上字第六五二號、八十年度台上字
      第二一二八號裁判要旨參照）。以被告為智慮健全之成年
      人，對此應知之甚詳且為其所預見，惟竟佯以平日飲水用
      之瓷杯裝盛預先備置之硫酸，近距離潑灑告訴人臉部，其
      對於告訴人身體所受上開重傷害之結果，自具有重傷害之
      故意至明。
（五）綜上所述，被告前述否認犯行之所辯，於法均無可採；本
      件事證已臻明確，被告犯行堪以認定，應予依法論科。
二、核被告所為，係犯刑法第二百七十八條第一項重傷害罪。爰
    審酌被告僅因細故口角之犯罪動機、目的、犯罪手段兇殘，
    枉顧夫妻情誼，犯後矯飾卸責，毫無悔意，惡性實屬重大，
    告訴人所承受之身心劇烈痛苦一生難以回復，及被告之素行
    、智識程度等一切情狀，量處如主文所示之刑，以示懲儆。
    被告所有用以潑灑告訴人之硫酸一瓶，雖未扣案，然亦無證
    據證明已滅失，爰依刑法第三十八條第一項第二款規定，併
    予宣告沒收，至用以盛裝硫酸之瓷杯，被告否認為其所有，
    既未扣案，又無證據證明係被告所有，自無併予諭知沒收之
    必要，併此敘明。
據上論斷，應依刑事訴訟法第二百九十九條第一項前段，刑法第
二百七十八條第一項、第三十八條第一項第二款，判決如主文。
本案經檢察官謝岳龍到庭執行職務。
中    華    民    國    97    年    1     月    30    日
                刑事第十五庭  審判長法  官  陳  鴻  清
                                    法  官  朱  嘉  川
                                    法  官  劉  安  榕
上列正本證明與原本無異
如不服本判決，應於送達後10日內向本院提出上訴狀
                                    書記官  石  于  倩
中    華    民    國    97    年    1     月    31    日
附錄本案論罪科刑法條全文：
中華民國刑法第278條
（重傷罪）
使人受重傷者，處 5 年以上 12 年以下有期徒刑。
犯前項之罪因而致人於死者，處無期徒刑或 7 年以上有期徒刑。
第 1 項之未遂犯罰之。
附表：
如偵查卷第二十四頁所示被告甲○○所有用以潑灑之硫酸一瓶。


司法院資訊處製作；財團法人民間司法改革基金會備份。
